【裁判字號】    99,交抗,1099
【裁判日期】    991220
【裁判案由】    聲明異議
【裁判全文】
臺灣高等法院臺中分院交通事件裁定    99年度交抗字第1099號
抗  告  人
即受處分人  李青鴻
上列抗告人因聲明異議案件，不服臺灣苗栗地方法院中華民國99
年10月13日裁定（99年度交聲字第416號），提起抗告，本院裁
定如下：
    主    文
原裁定及原處分關於李青鴻處罰鍰部分均撤銷。
前項撤銷部分，李青鴻不罰。
其餘抗告駁回。
    理    由
一、抗告人即受處分人李青鴻（下稱抗告人）聲明異議意旨略以
    ：抗告人因本件公警局交字第Z00000000號舉發違反道路交
    通管理事件通知單案件，業已繳納緩起訴處分金新臺幣1萬
    元，並接受道路交通安全講習，業已執行在案。抗告人自本
    案97年6月1日發生以來，至今已逾2年時間，抗告人均未再
    犯其他案件。又汽車駕照為抗告人營生及駕駛車輛所必須之
    工具，懇請准予免吊扣駕照，爰提起抗告請求撤銷原裁定，
    更為適當的裁定等語。
二、按行政罰法第26條第1項規定：「一行為同時觸犯刑事法律
    及違反行政法上義務規定者，依刑事法律處罰之。但其行為
    應處以其他種類行政罰或得沒入之物而未經法院宣告沒收者
    ，亦得裁處之。」，明文規定一行為同時觸犯刑事法律及違
    反行政法上義務規定時，由於刑罰與行政罰同屬對不法行為
    之制裁，而刑罰之懲罰作用較強，故依刑事法律處罰，即足
    資警惕時，實無一事二罰再處行政罰之必要，且刑事法律處
    罰，由法院依法定程序為之，較符合正當法律程序，應予優
    先適用，除罰鍰以外之沒入或其他種類行政罰，因為兼具維
    護公共秩序之作用，為達行政目的，行政機關仍得併予裁處
    外，不得再重覆處罰。經查：本件抗告人飲酒後經醫院抽血
    酒精測定為178MG/DL，經換算呼氣值為呼氣值為0.84MG/L，
    酒精濃度超過規定標準而駕駛動力交通工具之違規行為，違
    反道路交通管理處罰條例第35條第1項第1款之規定，並觸犯
    刑法第185條之3之公共危險罪，刑事部分經臺灣苗栗地方法
    院檢察署檢察官以97年度偵字第3055號為緩起訴處分，緩起
    訴處分內容為：緩起訴期間為二年，受處分人應於收受檢察
    官緩起訴處分命令通知書之日起1個月內，向財團法人苗栗
    縣私立幼安教養院支付新臺幣（以下同）1萬元，並於緩起
    訴處分確定之日起8個月內，參加1場酒醉駕車團體諮商輔導
    ，且其緩起訴期間於99年8月17日業已期滿，未經撤銷等情
    ，業已確定，此有臺灣苗栗地方法院檢察署檢察官97年度偵
    字第3055號執行緩起訴處分命令通知書、臺灣高等法院被告
    前案紀錄表各一份在卷可稽，是抗告人酒精濃度超過規定標
    準而駕駛動力交通工具之違規行為，既已受刑事法律處罰，
    依前開說明原處分機關就抗告人已受刑事法律處罰之同一行
    為再依違反行政法上義務規定裁處罰鍰49,500元之處分，即
    有違一事不二罰之原則。
三、雖道路交通管理處罰條例第35條第8項之規定：汽車駕駛人
    若其違規行為同時違反刑事法律並經裁判確定處以罰金者，
    若該罰金數額低於道路交通管理處罰條例第92條第3項所定
    最低罰鍰基準規定者，主管機關尚得裁決繳納不足最低罰鍰
    。惟上開規定乃負以主管機關對於汽車駕駛人違規行為於受
    刑事處罰後，得再為行政罰鍰，核係侵害人民（汽車駕駛人
    ）之財產權，為一事不二罰之例外規定，應限縮解釋認僅以
    汽車駕駛人違規行為違反刑事法律經裁判確定處以罰金者為
    限始得為之，尚不能擴張解釋為緩起訴命負擔公益捐為符合
    該條所定之裁判確定處以「罰金」情形。緩起訴之公益捐既
    非裁判確定處以罰金之情形，即與該條之要件有間，主管機
    關不得引以為對汽車駕駛人再裁罰鍰，從而原處分依上開法
    條對抗告人再為裁處罰鍰49,500元，核有未當（臺灣高等法
    院暨所屬法院97年法律座談會對於刑事類提案交通案件第39
    號提案研討結果內容，認為檢察官為緩起訴處分，命被告支
    付公益捐，此一課以負擔之處分雖非前開法條所規定之「罰
    金」，但性質上同為科以金錢之給付負擔，擴張解釋認行政
    機關仍得依上開法條裁決繳納不足最低罰鍰，然上開法律座
    談會之研討結果並非判例，法院不受其拘束，併此敘明）。
四、至抗告意旨稱：請求准予免吊扣駕照云云，依前揭行政罰法
    第26條第1項但書及同法第2項之規定，吊扣駕照屬罰鍰以外
    之其他種類行政罰，且兼具維護公共秩序之作用，為達行政
    目的，行政機關仍得併予裁處，抗告人請求免予吊扣駕照為
    無理由，應予駁回。
五、綜上所述，原處分機關就抗告人已受刑事法律處罰之同一行
    為，再依違反行政法上義務規定裁處罰鍰49,500元之處分，
    於法不合，而原裁定僅就原處分機關裁罰罰鍰逾10,000元部
    分撤銷，諭知不罰，亦有未洽，均應由本院予以撤銷，並就
    原處分對抗告人裁處罰鍰49,500元之部分為不罰之諭知。另
    原處分機關，裁處抗告人吊扣駕駛執照12個月，並應參加道
    路交通安全講習，並無不當，抗告人此部分抗告並無理由，
    應予駁回。
六、據上論斷，應依道路交通事件處理辦法第25條，刑事訴訟法
    第413條，裁定如主文。
中    華    民    國    99    年    12    月    20    日
                  交通法庭    審判長法  官  李 文 雄
                                    法  官  蔡王金全
                                    法  官  黃 小 琴
以上正本證明與原本無異。
不得再抗告。
                                    書記官  陳 俞 豪
中    華    民    國    99    年    12    月    20    日

司法院資訊處製作；財團法人民間司法改革基金會備份。
